【裁判字號】    95,易,1063
【裁判日期】    951113
【裁判案由】    詐欺
【裁判全文】
臺灣臺中地方法院刑事判決              95年度易字第1063號
公  訴  人  臺灣臺中地方法院檢察署檢察官
被      告  甲○○
                      之3
上列被告因詐欺案件，經檢察官提起公訴（95年度偵字第6428號
），本院判決如下：
    主  文
甲○○幫助連續共同意圖為自己不法之所有，以詐術使人將本人
之物交付，處有期徒刑肆月，如易科罰金，以新台幣玖佰元即銀
元佰元折算壹日。
    事  實
一、甲○○與丙○○（業經臺灣雲林地方法院95年度簡上字第38
    號判處有期徒刑4 月確定）均明知存摺、金融卡及提款密碼
    係僅供自己使用，攸關個人債信甚為重要，若任意交與他人
    使用，常與財產犯罪密切相關，極可能遭他人使用，遂行詐
    欺取財，竟基於幫助不詳成年人士向不特定人詐欺取財之犯
    意，於91民國年4 月間某日，甲○○載丙○○前往臺中市○○路某公園，將丙○○在臺中縣太平市○○路郵局所開設00
    000000000000號之存簿儲金帳戶，以新台幣（下同）1, 500
    元之代價將該帳戶之存摺、印章、提款卡及密碼，租予不詳
    姓名年籍之成年男子，作為財產犯罪用之人頭帳戶。嗣該名
    不詳年籍之成年男子取得上開帳戶後，即與詐欺集團成員共
    同基於意圖為自己不法所有之概括犯意，分別於(一)91年7 月
    5 日，以電話向丁○○誆稱「中獎惟須依指示操作提款卡」
    云云，致丁○○陷於錯誤，匯款50,891元至丙○○上開帳戶
    ，而詐得丁○○上開金錢；(二)91年7 月29日，以環球電訊公
    司名義發送簡訊給「佛光山電視弘法基金會」業務推廣人員
    乙○○，佯稱：「自SuperSM@尊敬的用戶為世足賽圓滿結束
    『環球電訊』舉辦通訊贈好禮用戶認證編號K4129 為3 獎
    500, 000元得主請速撥認證專線0000000000」云云，使乙○○信以為真，撥打0000000000號電話號碼詢問，該不詳成年
    人士於電話中佯稱：「收訊人獲得500,000 元彩金，惟須先
    行繳交若干費用」云云，使乙○○陷於錯誤，依指示於91年
    8 月27日14時57分許，將1,000,000 元以匯款方式匯入王國
    曾（所涉詐欺犯行，業由檢察官另案偵辦）所有之第一商業
    銀行臺南分行00000000000 號帳戶，同日該1,000,000 元中
    之10 0,000元，再由不詳成年人士轉入前開丙○○之帳戶內
    ，旋以自動提款機提款方式，將款項提領一空，而詐得乙○○之金錢。嗣經警過濾該詐騙集團資金往來明細，始循線查
    獲上情。
二、案經高雄縣政府警察局移送臺灣臺中地方法院檢察署檢察官
    偵查起訴。
    理  由
一、上揭事實，業據被告甲○○於本院審理時中坦承不諱，核與
    證人丙○○、被害人乙○○、丁○○分別於警詢、本院審理
    中所證述及指訴情節相符，並有被害人乙○○91年8 月27日
    匯款至王國曾前開帳戶之匯款委託書、被害人乙○○存匯款
    及資金流向一覽表、被告丙○○之郵政存簿儲金立帳申請書
    、印鑑卡、客戶歷史交易清單、王國曾之上開帳戶開戶資料
    及該帳戶之存款明細分類表各1 份在卷可參，足認被告自白
    與事實相符，堪以採信。又金融帳戶可供款項之存匯、提領
    ，一般人均可輕易申請，並無向他人購買之必要，而存簿本
    身欠缺交易價值，他人願意付出代價購買存摺、提款卡，顯
    係作為詐欺集團犯罪使用，以掩護不法行為所得，此乃一般
    人皆知之常識，被告預見出售帳戶足供他人作為詐欺取財等
    不法犯罪之用，且該等非法使用方法，不違背其本意，被告
    有幫助詐欺取財之未必故意甚明。是本件事證明確，被告犯
    行，堪以認定。
二、按行為後法律有變更者，適用行為時之法律。但行為後之法
    律有利於行為人者，適用最有利於行為人之法律，刑法第2
    條第1 項定有明文。茲因本件論罪科刑所應適用之刑法法律
    有下列變更，爰比較新舊法如下：
  (一)關於幫助犯之規定，被告於行為時之刑法第30條第1 項、第
    2 項分別規定：「幫助他人犯罪者，為從犯。雖他人不知幫
    助之情者，亦同」、「從犯之處罰，得按正犯之刑減輕之」
    ，而95年7 月1 日修正公布施行之刑法第30條第1 項、第2
    項則規定：「幫助他人實行犯罪行為者，為幫助犯。雖他人
    不知幫助之情者，亦同。」、「幫助犯之處罰，得按正犯之
    刑減輕之」，比較修正前、後關於幫助犯之規定，修正前之
    刑法並未較不利於被告，依刑法第2 條第1 項規定，應適用
    行為時即修正前之刑法第30條規定。
  (二)關於易科罰金之折算標準，94年2 月2 日經總統公布，並於
    95年7 月1 日施行之修正後刑法第41條第1 項修正提高為「
    以新臺幣一千元、二千元、三千元折算一日」，並刪除「因
    身體、教育、職業或家庭之關係，執行顯有困難者」之條件
    ，第2 項增訂「前項規定於數罪併罰，其應執行之刑未逾六
    月者，亦適用之」，而修正前刑法第41條第1 項規定「得以
    一元以上三元以下折算一日（復依修正前罰金罰鍰提高標準
    條例第2 條規定，係就原定數額提高為100 倍折算1 日即銀
    元100 元以上300 元以下折算1 日）」，故關於易科罰金折
    算標準，以修正前之折算標準對被告較為有利，故應依刑法
    第2 條第1 項本文規定，適用修正前刑法第41條第1 項前段
    、修正前罰金罰鍰提高標準條例第2 條規定，定其易科罰金
    之折算標準。
  (三)刑法第339 條第1 項詐欺取財罪，法定刑得科或併科1,000
    元以下罰金，依修正後刑法施行法增訂第1 條之1 ：「九十
    四年一月七日刑法修正施行後，刑法分則編所定罰金之貨幣
    單位為新臺幣，九十四年一月七日刑法修正時，刑法分則編
    未修正之條文定有罰金者，自九十四年一月七日刑法修正施
    行後，就其所定數額提高為三十倍，但七十二年六月二十六
    日至九十四年一月七日新增或修正之條文，就其所定數額提
    高為三倍。」，及刑法第33條第5 款修正為：「主刑之種類
    如下：五、罰金：新臺幣一千元以上，以百元計算之」等規
    定觀之，依修正後之法律，刑法第339 條第1 項詐欺取財罪
    所得科處之罰金刑最高為新臺幣30,000元，最低為新臺幣1,
    000 元，然依被告行為時之刑罰法律，即罰金罰鍰提高標準
    條例第1 條前段規定之提高倍數10倍及修正前刑法第33條第
    5 款規定之罰金最低額1 元計算，則刑法第339 條第1 項之
    詐欺取財罪所得科處之罰金最高為銀元10,000元，最低額為
    銀元10元，若換算為新臺幣，最高額與新法同為新臺幣30,0
    00元，最低額則僅為新臺幣30元。比較上述修正前、後之刑
    罰法律，應以修正前之刑法第33條第5 款之規定較有利於被
    告。
三、按「連續幫助」與「幫助連續」為不同之犯罪態樣，如基於
    概括犯意，多次幫助他人犯罪，為連續幫助，該幫助者有多
    次犯罪行為；如以一幫助行為，幫助他人連續犯罪，則為幫
    助連續，就幫助犯而言，僅有一次犯罪行為（最高法院87年
    度台上字第3865號判決參照），是本件詐欺取財之正犯雖有
    多次詐欺取財之行為，然就被告而言，僅有一次幫助犯罪行
    為，自不得論以連續幫助犯。又公訴人雖未就被告前揭事實
    欄一、(二)幫助詐欺之犯行起訴，惟與起訴成罪事實欄一、(一)
    之部分，為同一幫助詐欺行為，為起訴效力所及，本院應併
    予審判，併此敘明。查被告提供丙○○所有上開帳戶之存摺
    等資料予不詳姓名年籍之成年男子使用，使該詐欺集團得以
    向被害人丁○○施用詐術，及使被害人乙○○匯入王國曾上
    述帳戶內之款項再轉匯100,000 元至丙○○前開帳戶內，而
    遂行詐欺取財之犯行，然被告單純提供帳戶供人使用之行為
    ，並不等同於向被害人施以欺罔之詐術行為，且亦無證據證
    明被告有參與詐欺取財犯行之構成要件行為，是被告提供帳
    戶之存摺等資料之行為，對於遂行詐欺取財犯行，資以助力
    ，核其所為，係犯刑法第339 條第1 項詐欺取財罪之幫助犯
    。又不詳姓名年籍之成年男子與該詐欺集團成員間，有犯意
    聯絡及行為分擔，均為共同正犯。被告幫助他人犯前開詐欺
    取財罪，爰依修正前刑法第30條第2 項之規定，按正犯之刑
    減輕之。爰審酌被告將丙○○之帳戶提供他人犯罪使用，紊
    亂社會正常交易秩序，並使不法之徒藉此輕易詐取財物，致
    檢警執法人員難以追查緝捕，助長詐取財物之犯罪風氣，所
    造成危害自非輕微，迄今未與被害人丁○○、乙○○達成和
    解，賠償彼等所受之損失，及被告坦承犯行，態度良好等一
    切情狀，量處如主文所示之刑，並諭知易科罰金之折算標準
    ，以示懲儆。至於檢察官具體求刑有期徒刑5 月，本院參酌
    被害人所受之損失，被告犯罪所得僅為1,500 元，且事後已
    坦承犯行，尚有悔悟之心，以量處如主文所示之刑為宜，檢
    察官求刑，尚屬過重，附此敘明。
據上論斷，應依刑事訴訟法第299 條第1 項前段，刑法第2 條第
1 項前段、第339 條第1 項，修正前刑法第30條第1 項前段、第
2 項、第41條第1 項前段，罰金罰鍰提高標準條例第1 條前段、
修正前罰金罰鍰提高標準條例第2 條，現行法規所定貨幣單位折
算新臺幣條例第2 條，判決如主文。
中    華    民    國    95    年    11    月    13    日
                  刑事第三庭  審判長  法  官  唐光義
                                      法  官  郭妙俐
                                      法  官  楊萬益
上正本證明與原本無異。
如不服本判決，應於送達後十日內向本院提出上訴狀（須附繕
本），上訴於台灣高等法院台中分院。
                                書記官  李國敬
中    華    民    國    95    年    11    月    13    日
附錄論罪科刑罰條：
中華民國刑法第339條
（普通詐欺罪）
意圖為自己或第三人不法之所有，以詐術使人將本人或第三人之
物交付者，處5 年以下有期徒刑、拘役或科或併科1 千元以下罰
金。
以前項方法得財產上不法之利益或使第三人得之者，亦同。
前二項之未遂犯罰之。


司法院資訊處製作；財團法人民間司法改革基金會備份。
